【裁判字號】    97,交簡上,147
【裁判日期】    970819
【裁判案由】    過失傷害
【裁判全文】
臺灣高雄地方法院刑事判決           97年度交簡上字第147號
公  訴  人  臺灣高雄地方法院檢察署檢察官
上  訴  人
即  被  告  乙○○
輔  佐  人  丙○○
上列上訴人因被告過失傷害案件，不服本院高雄簡易庭民國97年
5 月19日97年度交簡字第66號所為第一審判決（聲請簡易判決處
刑書案號：臺灣高雄地方法院檢察署96年度偵字第20712 號），
提起上訴，本院管轄之第二審合議庭判決如下：
    主      文
上訴駁回。
    事實及理由
一、本案之犯罪事實、證據及理由，爰引用第一審判決書（含聲
    請簡易判決處刑書）所載（如附件）。再被告、輔佐人及公
    訴人於本院審理程序，對於檢察官聲請簡易判決處刑書證據
    欄、第一審判決及本判決理由欄所援用證據之證據能力，均
    不爭執，且就被告於警詢、檢察官偵訊中之陳述，表示無意
    見、實在等語（參二審卷第25、56、60頁），因認均有證據
    能力。又經本院審理結果，認第一審簡易判決之事實認定均
    無不當，量刑亦屬妥適，應予維持。
二、被告上訴意旨雖以：警員對於車禍現場處理不對，交通事故
    現場圖（下稱現場圖）繪製有問題，伊當時神智不清，車禍
    時伊沒留在現場，伊是先回伊上開住處，警察是來伊營業處
    問伊，伊沒有承認是肇事者；伊是由旗山往內門方向行駛，
    當時由省道台三線即中正路32巷前（圍牆外）開始騎出，那
    是伊作生意的地方，並不是在巷口；伊起步時有看前後左右
    ，從伊起步到事故地點觀亭橋邊，約20米，時速約20至30公
    里，伊是右側直行，從外側慢車道進入第二車道即機車道裡
    面，伊沒有過失等語。惟查：
  (一)證人即事發後到場處理警員鍾廣雲於偵查中具結證述：伊到
    場時，刮地痕如現場圖所示，當時被告人在中正路32巷42號
    賣蔥油餅處，告訴人丁○○已送醫了，被告表面上看起來沒
    有擦傷，她當時意識很清楚等語明確；且證人即處理警員楊
    天明於偵查中具結證稱：伊到達時，現場已經移動了，被告
    有在現場，事故地點在被告蔥油餅店前面，她在店裡等，被
    告當時外表沒有看到流血，她在伊等現場處理完做基本資料
    時，才說不舒服，她說頭暈，當時被告意識清楚等語明確（
    參偵卷第11至13頁），參核相符屬實。再證人楊天明復於
    本院具結證稱：是伊製作現場圖，現場圖是事故當天做的，
    被告當時對於車禍現場圖沒有意見，她有在該交通事故勘驗
    圖（下稱勘驗圖）上面簽名（庭呈原本，閱後發還，影本存
    卷）；伊在現場是繪草圖，就是勘驗圖，回所之後才製作現
    場圖；當時被告說是從她家裡出來，她是肇事者，有對她做
    簡易談話筆錄，被告有簽名，當時她只是說有點頭暈，她也
    有在勘驗圖上按指印；因被告後來去住院，伊等有通知她來
    做筆錄，但她拖到96年1 月22日才製作警詢筆錄等語明確（
    參本院卷第51至55頁），前後證述亦屬相符，經核對警卷內
    現場圖與經被告簽名捺印之勘驗圖（參警卷第9 頁，本院卷
    第66頁），就被告機車出發地、進入外側快車道、告訴人機
    車行向、2 部機車倒地、碎片、刮地痕等位置，上開碎片距
    離被告機車出發點之距離等標示，均屬相符，則上開2 證人
    之證述應屬可信。再參以被告於檢察官偵訊時亦坦承：警詢
    筆錄所述實在，是出於自由意志回答等語明確（參偵卷第
    6 頁），印證相符。是警員到場處理時，被告確有在場等候
    ，並坦承其所駕機車與告訴人機車發生撞擊肇事，當時其意
    識清楚，並在上開勘驗圖、酒精測試報告上簽名捺印，警員
    楊天明因此製作肇事人自首情形紀錄表附卷，被告再於96年
    1 月22日接受警員調查後，於談話紀錄表簽名捺印等情明確
    （參警卷第7 、16、19頁，本院卷第66頁），從而，被告於
    員警到場處理時，並無意識不清無法陳述之情形，原審判決
    認定被告符合自首之要件而減輕其刑，於法並無違誤。被告
    於本院審理時翻異前詞，所辯與事實不符，即無可採。
  (二)其次，被告於96年1 月22日現場為警調查時坦承：伊由內門
    鄉○○路32巷42號自宅直行至中正路（南向北），伊就沿中
    正路『右轉』（西向東）直行慢車道（實為外側快車道），
    告訴人機車右側車頭撞擊伊機車左側車身等語明確；再於96
    年7 月8 日警詢時坦承：伊從家裡中正路32巷42號『自宅前
    出來』，方向直走，要到對面往超商購物，至事故地點前方
    ，被撞擊左後方而向右倒地；『剛出來直行』至對面方向行
    駛，與告訴人由旗山往內門方向，沿台三線外車道行駛就發
    生車禍等語明確（參警卷第7 、3 頁），並於檢察官偵訊時
    坦承：伊從上開住處『右轉』直行中正路，伊騎出去沒多久
    ，（告訴人）她就從伊左側撞到伊等語明確（參偵卷第7
    頁），印證相符；參諸證人丁○○於本院審理時具結證稱：
    伊直行中正路，當時已經騎到被告家門口，被告才衝出來，
    伊騎在外側車道，伊看到被告的機車動線『是從她家裡出來
    』等語，且證人楊天明證稱：被告是跟伊說從她家出來，就
    是靠近台三線省道她家側門出來等語明確（參二審卷第46
    、48、55頁），以及當日被告家門口現場蒐證照片在卷可稽
    （參警卷第13頁），均互核一致。復參以在案發時被害人丁
    ○○已被送醫，警員楊天明到場依被告陳述所繪製之勘驗圖
    、現場圖，均顯示被告確自其上開住處門口騎出（南向北）
    ，旋右轉台三線往內門方向行駛（西向東）等情明確（參警
    卷第9 頁，二審卷第66頁），足堪佐證，是被告辯稱：伊從
    伊住處圍牆外圍騎出，背對著伊家大門右側圍牆開始騎等語
    云云，與其警詢之自白、上開證人之證述均不符，核屬事後
    飾卸之詞，委無可採。
  (三)再被告於本院審理時坦承：伊機車行駛在快車道之外側車道
    ，且警卷第14頁上方照片2 紙所示伊機車受損部位，就是本
    件車禍2 車撞擊之處，且撞擊地點就是伊答辯狀附件5 照片
    上方標示之肇事點等語（參二審卷第62、63頁），對照其於
    偵查中坦承：撞擊點就是警卷內現場圖「畫星星處」等語（
    參偵卷第7 頁），參照告訴人於偵訊證述：2 車撞擊點在警
    卷內現場圖「畫圓圈處」等語，並於本院證述：伊騎在慢車
    道與外側快車道之中線處，接近分道線，撞擊點是在距被告
    家前面約10公尺處等語明確（參偵卷第7 頁，二審卷第46
    、48頁），參核已甚接近，並有卷內現場圖顯示：撞擊點在
    省道台三線往內門之外側快車道內，靠近內、外快車道之分
    道線附近，且由告訴人機車倒地（在內車道）刮地痕起點，
    至被告住處西端之延伸線，距離約10.5公尺等情（參警卷第
    9 頁），以及證人楊天明證稱：該圖上標示10.5公尺，這是
    面對被告家，從被告家圍牆最右側開始，計算至括地痕之起
    點等語明確（參二審卷第52頁），均相符合，堪以佐證，則
    被告與告訴人機車撞擊點，係在省道台三線往內門之外側快
    車道內，靠近與內側快車道分道線附近處，且2 車係行進中
    撞擊，撞擊後至倒地尚有餘速，故由被告機車騎出之門口至
    實際撞擊點之距離，應較機車倒地刮地痕起點至被告家最右
    側（圍牆西至）之距離10.5公尺為短，而非被告所辯之20公
    尺遠，堪以認定。是被告上開所辯，核與事實不符。
  (四)又本件被告與告訴人均坦承：2 車係被告機車左側車身，與
    告訴人機車右前車頭及車身撞擊，被告機車向右倒地，碎片
    在外側快車道內，告訴人機車向左前方倒地，刮地痕及碎片
    在內側快車道內等情；而告訴人於警詢及本院審理均證述：
    其騎駛在外側車道靠近最外側慢車道之中間線即邊線處，發
    現對方距離伊約10公尺左右，伊看到被告機車動線從她家直
    行衝出來；伊有煞車，但沒有辦法，就被撞上等情（參警卷
    第6 、8 頁，二審卷第46、48、50頁），參諸證人楊天明證
    述：伊看到被告機車左踏板有損壞等語（參二審卷第55頁）
    ，且卷內現場照片顯示：被告機車左踏板有嚴重損壞（斷裂
    掉落），告訴人機車右前輪、右護板及踏板均有撞擊損壞等
    情明確（參警卷第14頁，偵卷第32頁），參以現場圖上載
    明：告訴人機車刮地痕長不足比例尺3 格（每格2 公尺），
    對照警員楊天明所提勘驗圖載明：刮地痕長5.3 公尺相符（
    參二審卷第66頁），足見告訴人當時車速並非過快，且被告
    自住處門口騎出，旋右轉台三線往內門外側快車道行駛，而
    被告機車起駛點至實際撞擊點之距離，明顯較被告家圍牆最
    右側至告訴人機車刮地痕起點之距離10.5公尺為短明確，則
    被告機車自住處門口騎出旋右轉往東切過慢車道進入右側快
    車道時，僅不足2 秒鐘，其機車左側踏板即與告訴人機車前
    輪右側、右護板及踏板發生撞擊，而由被告機車左踏板損壞
    嚴重程度，足見2 車應呈相當角度撞擊，則被告機車車身尚
    未回正，猶未於外側快車道直線行駛等情明確，是告訴人指
    訴：被告機車自其右側即被告住處騎出，致其雖閃避、煞車
    ，仍煞車不及而撞擊等語，堪予採信。被告辯稱其機車在外
    側快車道直行云云，尚無可信。
  (五)復以汽車（含機車）行車前應注意：六、起駛前應顯示方向
    燈，注意前後左右有無障礙或車輛行人，並應讓行進中之車
    輛行人優先通行。且行車速度，依速限標誌或標線之規定，
    無速限標誌或標線者，應依下列規定：一、行車時速不得超
    過50公里。道路交通安全規則第89條第1 項第6 款、第93條
    第1 項第1 款前段分別定有明文。本件被告雖辯稱時速僅20
    至30公里，惟其機車從上開住處直行騎出後，未注意前後左
    右有無車輛行人，且未讓行進中之告訴人機車優先通行，旋
    於不足2 秒鐘內右轉且左靠至外側快車道，致與告訴人機車
    發生撞擊，有違反上開規定之過失已明。本件經送車禍肇事
    鑑定結果：認為被告駕駛重型機車起駛右轉，未讓行進中車
    輛先行，係肇事原因等語明確，有台灣省高屏澎區車輛行車
    事故鑑定委員會鑑定意見書1 份在卷足參（參偵卷第22、
    23頁），核與本院上開見解相符，堪以採信。原審判決因認
    被告騎乘機車確有上開過失，致告訴人受有聲請簡易判決處
    刑書所示之傷害，其間有相當因果關係，乃認定其過失傷害
    之罪責，並予適當科刑，並無違誤。被告指摘上開鑑定意見
    不實在云云，則無可採。
  (七)至告訴人於警員調查談話時坦承：當時伊時速約50公里；於
    警詢改稱：不知當時速度等語，與其偵訊及本院審理時所陳
    ：時速約40公里等語（參警卷第8 頁，偵卷第7 頁，二審
    卷第50頁），雖有不符之處，惟上開肇事路段為省道台三線
    ，有劃設分向限制線（即雙黃線），速限為60公里等情，有
    警製道路交通事故調查表(一)、現場照片在卷足憑（參警卷第
    10、12、13、15頁），是告訴人仍無超速行駛之與有過失問
    題，尚不影響本件之判斷。被告就此指摘告訴人陳述不實云
    云，不能成立。
  (八)此外，被告雖以：伊於鑑定結果出來後，沒有請求覆議，乃
    聲請將本件再送車禍肇事覆議鑑定等語，惟本院審酌本件卷
    內相關事證已明，核無再依職權送請覆議鑑定之必要。
三、綜上，本件被告具狀上訴，以其並無過失為由，指摘原審判
    決認事用法有誤，請求撤銷改判，為無理由，應予駁回。
四、據上論結，應依刑事訴訟法第455 條之1 第1 項、第3 項、
    第373 條、第368 條，判決如主文。
本案經檢察官甲○○到庭執行職務。
中    華    民    國    97    年    8     月    19    日
                  交通法庭  審判長  法  官  蔡國卿
                                    法  官  何佩陵
                                    法  官  李昆南
以上正本證明與原本無異。
本件不得上訴。
中    華    民    國    97    年    8     月    19    日
                                    書記官  黃美玲
附件：本院第一審判決（含聲請簡易判決處刑書影本）


司法院資訊處製作；財團法人民間司法改革基金會備份。
